【裁判字號】    90,易,80
【裁判日期】    900418
【裁判案由】    竊盜等
【裁判全文】
臺灣新竹地方法院刑事判決                              九十年度易字第八號
    公  訴  人  臺灣新竹地方法院檢察署檢察官
    被      告  乙○○
右列被告因竊盜等案件，經檢察官提起公訴（八十九年度偵字第四三二三、七０二九
號），本院判決如左：
    主  文
乙○○無罪。
    理  由
一、公訴意旨略以：被告乙○○意圖為自己不法之所有，於民國八十九年七月二十九
    日晚間十一時許，在新竹縣新埔鎮○○路○段，下手竊取丙○○所有車號ＪＺ─
    四六一一號自小客車，得手後供己使用，嗣於翌（三十）日凌晨一時許，駕駛前
    開自小客車行經新竹縣關西鎮○○里○○路7-11便利超商前時，為警當場查獲。
    又乙○○明知綽號「小黑」之不詳姓名男子於八十九年九、十月間某日所交付之
    懸掛ＢＫ─二五三九號車牌，車身為ＭＬ─五三四八號自小客車為來路不明之贓
    物，仍加以收受使用，嗣經警於八十九年十一月十六日，在新竹縣橫山鄉○○村
    ○○路○段一八二號前查獲前開自小客車，並採取車上指紋比對結果，始查悉上
    情。因認被告涉犯刑法第三百二十條第一項之竊盜罪嫌及第三百四十九條第一項
    之收受贓物罪嫌云云。
二、按犯罪事實，應依證據認定之，無證據不得推定其犯罪事實。又不能證明被告犯
    罪者，應諭知無罪之判決，刑事訴訟法第一百五十四條、第三百零一條第一項分
    別定有明文。又「認定犯罪事實應依證據，為刑事訴訟法所明定，故被告否認犯
    罪事實所持之辯解，縱屬不能成立，仍非有積極證據足以證明其犯罪行為，不能
    遽為有罪之認定」；且「認定犯罪事實所憑之證據，雖不以直接證據為限，間接
    證據亦包括在內；然而無論直接或間接證據，其為訴訟上之證明，須於通常一般
    之人均不致有所懷疑，而得確信其為真實之程度者，始得據為有罪之認定，倘其
    證明尚未達到此一程度，而有合理之懷疑存在時，事實審法院復已就其心證上理
    由予以闡述，敘明其如何無從為有罪之確信，因而為無罪之判決，尚不得任意指
    為違法」，最高法院著有三十年度上字第一八三一號判例、七十六年度台上字第
    四九八六號判例可稽。
三、訊據被告乙○○堅決否認有何竊盜或贓物犯行，辯稱：被抓當天（八十九年七月
    二十九日）晚上十點多，伊在芎林大華工專前碰到羅鈺龍，搭羅鈺龍駕駛之ＪＺ
    ─四六一一號自小客車到關西，後來停在一家便利商店，羅鈺龍下車叫伊把車停
    好，警察就來了，伊被警察拖下車，一時緊張，又不敢講羅鈺龍，就隨便編了林
    國隆的名字，後來到了檢察官那裡，伊不敢改口供，怕檢察官不相信；又ＢＫ─
    二五三九號自小客車是一位綽號「小黑」之人開到伊經營之檳榔攤，第一次他叫
    伊幫他加油，伊開去幫他加油，他車子鑰匙是原廠的，鎖頭也沒有壞，伊開的時
    候也有大牌，伊不知道是贓車，另一次他開車來檳榔攤，叫伊把車停在檳榔攤附
    近空地，當時伊有發現車子排擋鎖壞掉，伊下車才問他，他說車子是弄來的，後
    來伊就沒有再開那部車子了等語。經查：
（一）前開車號ＪＺ─四六一一號自小客車，確為丁○○（改名前為羅鈺龍）於八十
      九年七月二十九日晚上，在新竹縣新埔鎮內思高工附近，以六角板手破壞車頭
      鎖所竊，得手後丁○○駕車回芎林時，在大華工專附近遇見被告，並搭載被告
      至關西鎮吃早餐，後丁○○停車在便利商店下車叫早餐，並叫被告將車停好，
      然久候被告不至，出去看時，被告已不在等情，業據證人丁○○於本院證述綦
      詳（見本院九十年三月二十七日訊問筆錄），核與被告上開所辯相符。參以被
      告於檢察官偵查中，確曾提出前開自小客車為羅鈺龍駕駛之抗辯（見偵查卷第
      四七頁反面），則其前揭所辯尚非不可採信，是前開ＪＺ─四六一一號自小客
      車既係丁○○所竊得，並於為警查獲日搭載被告後暫時交付被告停車，則此車
      輛顯非被告所竊得自明，縱被告於警、偵訊中前後供述不一，唯尚不得執此為
      論處被告竊盜犯行之證據。
（二）又公訴人另以認被告涉有前揭贓物犯行，無非係以被告收受前開懸掛ＢＫ─二
      五三九號車牌，車身為ＭＬ─五三四八號之自小客車時，對於交付車輛之人無
      法陳報姓名，亦未交付足供考查車輛來源之資料，且該車鑰匙孔已遭破壞，足
      以顯示車輛來源可疑，此外，並據被害人甲○○、江再麟於警訊指述綦詳等情
      資為論據。惟按刑法上之贓物罪，以認識行為客體係贓物為必要，此項認識須
      存在於收受行為之際，始足當之。查前開懸掛ＢＫ─二五三九號車牌（車身為
      ＭＬ─五三四八號）自小客車，為警方於八十九年十一月九日，在新竹縣關西
      鎮錦山里金鳥樂園後山尋獲，經警在車上採得二枚指紋送內政部警政署刑事警
      察局比對結果，與告左拇指指紋相符等情，有新竹縣警察局尋獲通報單及內政
      部警政署刑事警察局鑑驗通知書各一紙附卷可稽，被告固不否認曾於八十九年
      九、十月使用該車，然辯稱只開過二次，一次加油，一次停車，且鑰匙為原廠
      ，鎖頭沒壞，第一次不知是贓車，第二次下車詢問後才知是贓車云云。查本件
      警方尋獲前開自小客車時，距被害人甲○○、江再麟報案失竊及被告乙○○自
      承使用當時已相隔多日，無從推知被告收受使用時之情形，即當時前開自小客
      車之車況、有無懸掛車牌、車內設備是否已遭破壞，被告使用時間之長短等，
      惟若如被告所辯其僅駕車前往加油或停車而已，則時間顯甚短暫，徵諸一般經
      驗法則，鮮有借用人會向持有人索取行車執照或車輛來源之資料。而本件既無
      法證明被告有長時間使用前開自小客車之事實，自難以僅憑被告未取得行車執
      照即謂其對右揭懸掛ＢＫ─二五三九號車牌之自小客車有贓物之認識。至被害
      人甲○○警訊所陳僅能證明其所有之ＭＬ─五三四八號自小客車遭竊（卷內並
      無被害人江再麟警訊筆錄），而與被告是否知贓無涉。
四、綜上，本件ＪＺ─四六一一號自小客車為丁○○竊取，非被告所竊。另懸掛ＢＫ
    ─二五三九號車牌（車身為ＭＬ─五三四八號）之自小客車被告雖曾使用，惟依
    現存證據尚不足認定被告於收受時有贓物之認識而為被告有罪之確信，縱認被告
    之辯解無可採，亦應為有利於被告之認定。此外，復查無其他積極證據足以證明
    被告確有公訴人所指之竊盜及收受贓物犯行，揆諸首揭說明，既不能證明被告犯
    罪，爰依法應為被告無罪之諭知。
據上論斷，應依刑事訴訟法第三百零一條第一項，判決如主文。
本案經檢察官吳金棟到庭執行職務。
中    華    民    國      九十      年      四      月      十八        日
                                      臺灣新竹地方法院刑事第二庭
                                          法  官  楊  明  箴
右正本證明與原本無異。
如不服本判決，應於判決送達後十日內向本院提出上訴狀( 應附繕本 )，上訴於
臺灣高等法院。
                                            書記官  陳  進  楷
中    華    民    國      九十      年      四      月      二十六      日


司法院資訊處製作；財團法人民間司法改革基金會備份。
